【裁判字號】    90,重訴,43
【裁判日期】    901231
【裁判案由】    損害賠償
【裁判全文】
臺灣高等法院高雄分院民事判決  九十年度重訴字第四三號
      原  告      乙○○
      被  告      丙○○
                  甲○○
右當事人間損害賠償事件，原告於刑事訴訟程序提起附帶民事訴訟，經本院刑事庭裁
定移送前來，本院判決如左：
      主      文
被告應連帶給付原告新台幣肆佰貳拾伍萬元及自九十年六月五日起至清償日止，按年
息百分之五計算之利息。
訴訟費用由被告連帶負擔。
      事      實
甲、原告方面：
一、聲明：如主文所示。
二、陳述：
  (一)被告獲悉原告有意購屋，欲向銀行辦理貸款，遂共同意圖為自己不法之所有，於
    八十六年四月至六月間，共同向原告佯稱：被告等可代原告辦妥銀行貸款，但須
    原告先行墊付交際費用新台幣（下同）三十萬元，使原告陷於錯誤，於八十六年
    六月二十六日將三十萬元入不知情之甲○○之妻梁瓊文設於慶豐銀行三民分行
    第00000000000000號帳戶內，由甲○○提領朋分花用。
  (二)旋被告又與已死亡之訴外人許修銘共同謀議，由被告與許修銘向原告佯稱：可向
    銀行貸得一億八千萬元，但須原告先付佣金二百萬元，致原告又陷於錯誤而交付
    世華聯合商業銀行新生分行第000000－0號，八十六年七月二十日期，面
    額二百萬元，票號ＶＰ0000000號支票一張予許修銘，該支票兌領後，由
    三人朋分花用。
  (三)嗣被告與許修銘再對原告佯稱：如欲貸得款項，須原告再提供土地作為擔保，若
    不能提供土地以為擔保，則前此原告所支付之佣金，將由許修銘沒收云云，使原
    告信以為真而同意再付款一百九十五萬元以購買許修銘所有坐落高雄縣六龜鄉○
    ○段第四三二地號土地作為貸款之擔保，原告即簽發面額各四十五萬元及五十萬
    元支票二張連同現金一百萬元交予甲○○，委請甲○○與丙○○、許修銘訂立土
    地買賣契約，以便順利貸得現款，但被告二人與許修銘迄未辦理貸款事宜，至此
    原告始知受騙，總共被騙四百二十五萬元。
三、證據：提出協議書、償還保證書、本票裁定書等為證。
乙、被告丙○○方面：
一、聲明：原告之訴駁回。
二、陳述：被告丙○○未與甲○○共同騙取原告之金錢，純係原告與甲○○間之金錢
    糾紛，伊不知情等語。
丙、被告甲○○方面：
    被告甲○○未於言詞辯論期日到場，亦未提出書狀作何聲明或陳述。
丁、本院依職權調閱台灣高雄地方法院檢察署八十七年度偵字第一一一八九號偵查卷
    宗（下稱地檢署卷）、台灣高雄地方法院八十八年度訴字第三六號刑事卷宗（下
    稱地院卷）及本院九十年上訴字第五五一號刑事卷宗（下稱本院刑卷）。
      理      由
一、被告甲○○經合法通知，未於言詞辯論期日到場，核無民事訴訟法第三百八十六
    條所列各款情形，爰依原告之聲請，由其一造辯論而為判決。
二、原告起訴主張：被告共同意圖為自己不法之所有，於八十六年四月間至同年六月
    間，乘原告意欲購屋，急於向銀行貸款而向原告佯稱渠等可代原告向銀行貸得現
    金，惟須原告支付交際費三十萬元。旋又夥同已死亡之許修銘共向原告佯稱可向
    銀行貸得一億八千萬元，但須原告先付佣金二百萬元，原告不疑有他，將款項如
    數給付被告後，再向原告佯稱貸款必須提供土地以為擔保，否則前此所付佣金將
    被許修銘沒收等語，致原告陷於錯誤而支付被告一百九十五萬元購買許修銘所有
    之土地，以之為向銀行貸款擔保之用，詎被告竟未代原告辦理貸款，騙取原告共
    四百二十五萬元等情，求為命被告連帶給付四百二十五萬元及自起訴狀繕本送達
    翌日起至清償日止，按年息百分之五計算之法定遲延利息之判決。被告丙○○則
    以：伊並未夥同甲○○、許修銘向原告騙取金錢，原告與被告甲○○之金錢糾葛
    與伊無關等語，資為抗辯。
三、原告主張伊因急於向銀行貸款，誤信被告及許修銘三人可代為辦妥貸款事宜之言
    ，先後交付四百二十五萬元之事實，有三十萬元款單、本票、支票等為證。而
    被告甲○○與原告於八十六年七月二十八日簽訂之讓渡書稱：「：：：一、甲方
    （指甲○○）應將坐落高雄縣旗山事業區六三林班範圍內部分土地面積約二公頃
    占有使用權讓與乙方（指原告）：：：：四、唯本宗不動產權利讓渡因係高雄縣
    鳥松鄉五０三地號土地及地上部分建物九戶（原告所欲購買之房屋）買賣貸款之
    擔保用途，倘若因其他因素而影響貸款事宜進行，甲方無條件償還乙方新台幣三
    百三十萬元整：：：：」等語，顯然該土地使用權之讓渡係用於擔保原告貸款，
    結果原告迄未向銀行貸得任何款項，被告甲○○亦未依約無條件償還原告三百三
    十萬元，足見被告甲○○簽立此讓渡書（見地檢署卷十一頁）意在促使原告對甲
    ○○堅定其信任，以便詐騙原告之錢財。被告二人於八十六年十二月六日各出具
    保證書一件（見地檢署卷四十六頁），內載虧空七十五萬元，保證清償原告，結
    果並未清償七十五萬元，且所謂虧空即係指被告共同騙取原告因貸款而支付之佣
    金，由被告朋分花用後，無力償還原告而出具保證書以安撫原告之意圖，至為明
    顯。嗣被告二人又於八十六年十二月十五日各出具賠償協議書（見地檢署卷四十
    八及四十九頁）同意於八十七年三月十五日以前清償原告一百五十一萬八千四百
    元，亦未見履行。同時許修銘於檢察官偵查時供稱：「：：：王（甲○○）帶了
    林某（原告）及郭某（丙○○）來找我辦貸款，我答應要辦，但林某沒有交資料
    ，我無法辦，我確有收到二百萬訂金（地檢署卷一一三頁至一一四頁）」，甲○
    ○之妻梁瓊文於檢察官偵查時供稱：「存款簿是我名，所以提錢時要我去，我不
    知三十萬元何來，簿子是我夫在用」，甲○○亦稱：「我一塊山坡地讓渡他（原
    告），向他借三十萬，入我戶碩，我需要借錢，六龜山坡地以三十萬元讓他」
    等語，足見許修銘及甲○○均曾收受原告之金錢，而甲○○將山坡地以三十萬元
    讓渡與原告，何以又謂三十萬元係向原告所借，其言已自相矛盾，難以採信。參
    以甲○○於檢察官偵查時供稱：「丙○○與我一起去（簽契約書）是丙○○寫的
    字跡，我有帶二百萬過去，是林某（原告）交給我與丙○○，我也有簽本票給他
    ，因林某沒錢要交給我要有憑據」，「訂金三百萬元錢不，私吞虧空是乙○○
    寫的」，許修銘於檢察官偵查時供稱：「陳坤助是人頭，郭某（丙○○）負責人
    ，林某（原告）是金主，負責錢」，「是王某帶郭及林來找我，說要買別墅，但
    貸款另還需塊土地擔保，所以有告訴他要二百萬元，而且貸的高也要房子擔保」
    （見地檢署卷二００頁至二０二頁），被告甲○○在台灣高雄地方法院刑事庭供
    稱：「（本件經手）總共二百三十萬元」，「（是乙○○）直接交給我（見地院
    卷一六六頁）「買土地，我把六龜鄉土地賣給他，總價三十萬，另外二百萬他拿
    給我向許修銘買土地，我和丙○○一起拿給許修銘」（見地院卷一六七頁），丙
    ○○於台灣高雄地方法院刑事庭供稱：「我負責刊登廣告找貸款人頭」（見地院
    卷一八０頁），「（四十五萬的支票）是乙○○開給我的，做為要辦理一件貸款
    事件的開銷」，「（四十五萬）都作為登報找人頭開銷」（見地院卷一九五頁）
    等語觀之，被告確有共同侵害原告財產權利之事實，而甲○○與丙○○因犯詐欺
    等罪，亦經本院刑事庭判處罪刑，此皆有台灣高雄地方法院檢察署八十七年度偵
    字第八九號偵查卷宗、台灣高雄地方法院八十八年度訴字第三六號刑事卷宗及本
    院九年上訴字第五五一號刑事卷宗可考，是被告自應負連帶賠償損害責任。
四、從而原告本於侵權行為之法律關係，訴請被告連帶給付原告四百二十五萬元及自
    起訴狀繕本送達翌日即九十年六月五日起至清償日止，按年息百分之五計算之法
    定遲延利息，自屬正當，應予准許。
五、結論：本件原告之訴為有理由，依民事訴訟法第八十五條第二項、第三百八十五
    條第一項前段，判決如主文。
中      華      民      國    九  十    年    十二      月    三十一    日
                                      臺灣高等法院高雄分院民事第五庭
~B1審判長法官  蔡明宛
~B2法      官  林健彥
~B3法      官  周慶光
右為正本係照原本作成。
如對本判決上訴，須於判決送達後二十日內向本院提出上訴狀，其未表明上訴理由者
，應於上訴後二十日內向本院提出上訴理由書（均須按他造當事人之人數附繕本）。
上訴時應提出委任律師或具有律師資格之人之委任狀，並依附註條文規定辦理。
中      華      民      國    九十一    年      一      月      三      日
~B法院書記官  郭蘭蕙
附註：
民事訴訟法第四百六十六條之一：
對於第二審判決上訴，上訴人應委任律師為訴訟代理人，但上訴人或其法定代理人具
有律師資格者，不在此限。
上訴人之配偶、三親等內之血親、二親等內之姻親，或上訴人為法人、中央或地方機
關時，其所屬專任人員具有律師資格並經法院認為適當者，亦得為第三審訴訟代理人。
第一項但書及第二項情形，應於提起上訴或委任時釋明之。
                                                                  Ａ


司法院資訊處製作；財團法人民間司法改革基金會備份。
